【裁判字號】    98,訴,1036
【裁判日期】    990203
【裁判案由】    給付貨款
【裁判全文】
臺灣臺南地方法院民事判決              98年度訴字第1036號
原      告  庚○○
訴訟代理人  孫志鴻律師
            邱婉妃律師
被      告  丙○○
            甲○○
上列當事人間請求給付貨款事件，經本院於民國99年1月20日言
詞辯論終結，判決如下：
    主      文
原告之訴駁回。
訴訟費用新台幣壹萬零肆佰陸拾元由原告負擔。
    事實及理由
一、本件原告起訴主張：被告丙○○、甲○○二人於民國95年間
    曾向原告訂購 合計新台幣（下同）951,880元之茶葉乙批，
    原告已如期交貨，惟被告二人收訖該批茶葉貨品後，迄今仍
    拒不付款，爰依買賣關係請求被告給付貨款，並聲明求為判
    決被告應連帶給付原告951,880元， 及自支付命令送達被告
    翌日起至清償日止，按年息百分之5計算之利息。
二、被告抗辯略以：
（一）訴外人台商己○○為參加95年5月18日於 大陸地區福建省
      海峽兩岸農產品投交會，委託被告代為購買農漁特產參展
      。被告因曾向原告購茶葉而相識告知參展訊息，並轉知參
      展規則有二，(一)自行獨立參展場地由己○○協助免費提供
      。(二)由己○○向原告訂貨至大陸參展。 於95年3月己○○
      回台洽談農漁特產樣品時，由被告介紹己○○、原告兩人
      認識。最初原告說他沒時間自行參展，所以被告受己○○
      之託向原告訂了一些茶葉即95年4月26日那份訂貨單， 但
      過了幾天原告來電告知，他看好大陸市場，而且此次交易
      會之所有產品進入大陸參展皆免稅，機會難得他要自行參
      展。以後原告就直接與己○○談參展事宜，被告便未再介
      入，而第一份訂貨單也就取消了，此後有關參展的茶葉種
      類、數量、價格、現場試飲解說均由原告自行處理，其直
      接與己○○連絡。若被告有向原告訂貨，為何至今未見原
      告開立統一發票向被告請款，而原告送廣民海運報關明細
      表內的茶葉，若是被告向原告下的訂單，為何提不出訂貨
      單證明。
（二）原告提出95年4月26日的那份訂貨單茶葉數量、 金額與廣
      民海運報關明細表內的茶葉數量、金額完全不符合，若依
      報關明細表的單價計算， 該訂貨單金額只有157,200元，
      也非原告請求的951,880元， 證明原告提出該訂貨單的茶
      葉是其自行參展送廣民海運託運的，非被告向其下的訂單
      。而95年5月12日原告與己○○所簽訂之協議書， 是己○○與原告先行溝通達成共識後，被告受己○○之託傳給原
      告的。原告簽名，蓋上玖隆企業商行統一發票專用章，利
      用統一超市傳真機回傳給我，怎能說造假。更何況在地檢
      署偵訊時檢察官當場驗筆跡，原告亦承認協議書上公司章
      是其所有，電話、姓名是其筆跡。
（三）原告參加95年5月18日 福建省海峽兩岸農產品投交會有關
      茶葉參展部份完全由其本人與己○○直接接洽，包括場地
      佈置、廣告看板、現場解說、銷售人員、銷售價格、銷售
      通路、出納、會計、行政管理等等，均由原告、己○○雙
      方協商並立有協議書。己○○委請廣民海運劉建華負責台
      灣農漁特產集中運送大陸窗口，被告受己○○之託所購之
      農漁特產亦依廣民規定辦理交貨，廣民為方便管理及避免
      與其他貨物混合造成編號錯誤，與己○○協商以被告丙○○為收件人填單代表（包括長信茶行託運18件貨物在內）
      。故原告亦依廣民規定以被告丙○○為收件人填單，（包
      括95年5月11日大榮貨運託運單， 長信茶行託運18件貨物
      --收貨人名稱：廣民海運丙○○）。而農漁特產參展後未
      銷售完之商品己○○均做妥善處理，茶葉部份也與原告商
      妥先行冷藏再找銷售通路。
（四）有關證人乙○○證述之說明：被告二人經常於假日到台南
      縣南化鄉烏山爬山，在南化農產品展售中心與原告認識，
      原告在南化農產品展售中心賣茶葉並提供試飲，我們曾向
      其購買茶葉，也常下山後坐下來喝杯茶聊聊。94年底經己○○告知海峽兩岸518農漁特產商展， 他將代表台商參展
      ，請被告幫忙代為訂購農漁特產並找尋有意參展的廠商共
      襄盛舉。於是被告二人乃利用到烏山爬山之暇，將此訊息
      告訴原告並詢問他是否有意願參展。兩造在南化農產品展
      售中心並未討論有關茶葉買賣事情，證人乙○○作證表示
      他只是聽原告說被告夫婦的職場身分，並未證明他有聽到
      雙方在談論茶葉買賣事情。
（五）有關證人戊○○證述之說明：戊○○作證雖未確認被告一
      共傳真幾次，他說忘記了，但我亦應提出說明，原告告訴
      我他家沒有傳真機要我傳到戊○○處，我一共傳了三次，
      第一次是95年 4月26日那份作廢的訂貨單，第二次是報關
      明細表，第三次是原告與己○○的協議書。
（六）有關證人丁○○證述之說明：證人丁○○做證說有陪原告
      到被告家，但未進被告家內在車上等，所以並不認識被告
      夫婦。確實原告於95年 2月份到過被告家，帶來茶葉及鐵
      罐樣本，雙方聊了有關茶葉如何包裝才醒目，大陸人喜歡
      台灣什麼茶葉等，並帶來三份有關茶的資料。當時原告還
      沒有決定自行參展，其希望被告能代表己○○向其訂購不
      同種類茶葉送福州參展，才拿茶葉及鐵罐樣本來研究讓被
      告瞭解各色各樣茶葉。
（七）退萬步言，若被告有向原告訂購茶葉， 依據民法第127條
      第8款商品貨款請求權因二年不行使而消滅。從95年5月到
      98年8月已超過兩年了， 更何況被告根本就沒有向庚○○
      訂購茶葉。 而是原告看好大陸市場自行參展，其圖518商
      展所有參展農漁特產全部免稅之利益，決定大量送茶葉到
      大陸。那知大陸市場銷售不如預期，剩下的茶葉太多，又
      不甘心運回台灣，硬要己○○買下來，己○○不接受，反
      過來告被告詐欺，現在又以取銷作廢的訂貨單提起訴訟，
      協議書明明在地檢署檢察官當場驗筆跡，原告也當庭承認
      是其簽的名，公司章是其蓋的等語；並聲明求為判決駁回
      原告之訴。
三、得心證之理由：原告前揭主張， 固據提出訂貨單2紙、託運
    單1紙及報關明細表1紙為憑，惟為被告所否認，並以前開情
    詞置辯，經查：
（一）證人己○○到庭具結證稱：「（法官問：是否認識兩造？
      95 年5月18日前是否與原告見過面？）認識。原告是在95
      年3月中旬認識，在被告佳里鎮的家裡…… 見面為了談原
      告茶葉參展的事，我在大陸可以提供參展場地給原告，原
      告要自己參展或是我買也可以，當時沒有談定……後來，
      4月多一定要有東西過去，不然5月18日會來不及，原告寄
      很多東西，寄到基隆廣民海運，可以寄到大陸去，農產品
      很多，全部合在一起，就讓被告丙○○收，當時是原告自
      己要參展，我們沒有訂貨，是他自己要參展，收貨人寫被
      告丙○○是因為我所有農產品都委託被告丙○○，一次運
      很多東西，原告茶葉只是裡面的一部分，應該不是被告丙○○訂的貨，因為原告本人跟我聯絡，原告是說要自己參
      展，所以我才叫他寄去廣民海運，因為我有很多貨都是委
      託被告丙○○，所以才叫原告寫收貨人是被告丙○○，其
      實跟被告丙○○沒有關係，貨有到大陸也有展覽，原告也
      有到大陸，展覽原告也有在現場……剩下的貨在大陸，原
      告叫我冷藏，冷藏費用由我付的，茶葉很多……第二年我
      將貨交給台灣的朋友處理，現在茶葉還在大陸，在台灣朋
      友的倉庫中，因為原告一直沒有付冷藏費用也沒有再跟我
      聯絡，我也就不管了，我也不再管那些茶葉了。我認為當
      時參展是原告自己要參展的，東西是他的，原告應該要過
      來跟我處理這些東西」等語，核與被告辯稱未向原告訂貨
      ，係己○○指定參展貨物由廣民海運運送至大陸，請原告
      在託運單上註明「丙○○」字樣係方便廣民海運將原告茶
      葉與被告之貨物一同裝箱，以將上開貨物寄到大陸等語相
      符，是被告丙○○所辯，堪予採信。
（二）另就原告與證人己○○簽訂之協議書內容以觀，訂約雙方
      係由己○○與原告約定至大陸參展事宜，且原告亦於本院
      檢察署95年度交查字第740號之檢察官偵查中 自承協議書
      上之公司章是其所有，在協議書上之姓名、電話為其筆跡
      等語，此有前開偵查及刑事卷宗附卷可按，核與被告丙○○辯稱「因原告寄送了很多茶葉，協議書是己○○與原告
      達成共識，原告簽完名，用統一超市傳真給我，我再傳給
      己○○簽的」等語相符，足見被告丙○○係代己○○聯繫
      原告如何出貨、參展事宜。原告空言否認證人己○○證詞
      、協議書上簽名暨協議書之真正云云，實不足採。再參以
      原告提出之訂貨單所載之茶葉數量、金額與廣民海運報關
      明細表內之茶葉數量、金額並不符合，尚非無疑，亦難採
      信。
（三）證人乙○○證稱：「（法官問：何時認識原告？如何認識
      被告？被告二人是否常前往南化討論茶葉買賣之事？）與
      原告95年之前就認識了，我當時在南化展場打工……原告
      當時有攤位……看到被告到原告攤位泡茶，之後有聽到原
      告說被告二人身分，實際談話內容並無聽到，是事後聽原
      告說被告夫婦要買茶葉」等語 （見本院98年12月3日言詞
      辯論筆錄），觀證人乙○○前揭證詞，其與兩造並非極為
      熟識，亦對本事件完全不知情，只是事後聽聞原告提及部
      分情節，其證詞顯難為有利原告之認定，自難憑證人乙○○之證詞即認原告之主張為真實。
（四）證人戊○○到庭具結證稱：「（法官問：何時認識兩造？
      曾經收過訂貨單？原告傳真機壞掉是否以『長信茶行』電
      話223-142號傳真？） 我是經營長信茶行，原告有跟我借
      傳真機，有多次傳真訂單，很多年了，實際上訂什麼貨我
      也不記得，回想起應該只有一次，原告說莊小姐，但我沒
      有真的去看傳真機上什麼名字，因為不是跟我訂的貨，時
      間太久了，我記不清楚。」等語 （見本院98年12月3日言
      詞辯論筆錄）；觀證人戊○○前揭證詞，其只是將傳真機
      借原告使用一次，並不知原告傳真內容，且稱時日已久不
      復記憶，其證詞亦難為有利原告之認定，自亦難憑證人戊○○之證詞即認原告之主張為真實。
（五）證人丁○○到庭具結證稱：「（法官問：何時認識原告？
      證人是否陪同原告送茶葉樣本及茶葉資料於被告丙○○？
      ）認識原告約八年，不認識被告二人，今日第二次看到被
      告夫婦，第一次跟原告送茶葉樣品到被告佳里鎮的家裡，
      ...原告進去多久我也不太記得， 談什麼內容我也不知道
      。（法官問：有無進去第二次？之前說曾經見過被告，是
      那一次？）第二次我有下車，也沒有進去。就是下車那一
      次，有看到被告夫婦，但是沒有講話，我也沒有進去被告
      家裡，第二次好像有拿送貨單過去，至於他們講什麼，我
      也不清楚。」等語（見本院98年12月3日言詞辯論筆錄）
      ；觀證人丁○○前揭證詞，其根本未聽聞兩造間之談話內
      容，其證詞亦難為有利原告之認定，自亦難憑證人戊○○
      之證詞即認原告之主張為真實。
（六）又原告曾向本院檢察署告訴被告等涉犯詐欺取財罪嫌，業
      經本院檢察署為不起訴處分確定，有該署96年度偵字第80
      2號不起訴處分書及 台灣高等法院台南分院檢察署96年度
      上聲議字第435號再議駁回處分書在卷可按， 前開不起訴
      處分亦為相同之事實認定。
（七）原告所提訂貨單之真正，固為被告所不爭執，惟觀該訂貨
      單所訂茶葉數量（460罐） 與原告後來交寄廣民海運之數
      量（2,444罐）差距頗大， 是該訂貨單亦難採為有利原告
      之證據。
（八）綜上所述，原告既無法證明與被告間確有買賣關係存在，
      則原告請求被告給付貨款951,880元， 及自支付命令繕本
      送達翌日起至清償日止，按年息百分之五計算之利息，並
      無理由，不應准許。
四、本件事證已臻明確，兩造其餘攻擊防禦方法及所提證據，於
    判決結果不生影響，爰不一一論列，併此敘明。
五、本件訴訟費用為10,460元（即裁判費），而原告之請求為無
    理由，爰依民事訴訟法第87條第1項判決如主文所示。
六、據上論結，本件原告之訴無理由，依民事訴訟法第78條判決
    如主文。
中    華    民    國    99    年    2     月    3     日
                        臺灣臺南地方法院民事第三庭
                                法  官  王 獻 楠
上為正本，係照原本作成。
如不服本判決，應於本判決送達後20日內提出上訴狀（須按他造
當事人之人數附繕本）。
中    華    民    國    99    年    2     月    3     日
                                書記官  李 靜 怡

司法院資訊處製作；財團法人民間司法改革基金會備份。
